【裁判字號】    97,訴,1258
【裁判日期】    970530
【裁判案由】    偽造文書等
【裁判全文】
臺灣彰化地方法院刑事判決              97年度訴字第1258號
公  訴  人  臺灣彰化地方法院檢察署檢察官
被      告  甲○○
上列被告因偽造文書等案件，經檢察官提起公訴（97年度偵字第
401 號），本院依簡式審判程序審理，判決如下：
    主  文
甲○○意圖為自己不法之所有，而侵占離本人所持有之物，處罰
金新台幣參仟元，如易服勞役，以新臺幣壹仟元折算壹日；又行
使偽造私文書，足以生損害於他人，處有期徒刑伍月，如易科罰
金，以新臺幣壹仟元折算壹日，如附表所示消費簽帳單上偽造之
「乙○○」署押壹枚沒收；又意圖為自己不法之所有，以詐術使
人將本人之物交付，未遂，處有期徒刑參月，如易科罰金，以新
臺幣壹仟元折算壹日。有期徒刑部分應執行有期徒刑陸月，如易
科罰金，以新臺幣壹仟元折算壹日。如附表所示消費簽帳單上偽
造之「乙○○」署押壹枚沒收。
    犯罪事實
一、甲○○於民國96年11月11日下午9 時45分許，在彰化縣員林
    鎮○○里○○路之台鳳夜市停車場，拾獲離乙○○本人所持
    有之皮夾1 只，內有駕照及兆豐國際商業銀行信用卡（卡號
    ：0000 000000000000 號）各1 張，竟基於為自己冒名刷卡
    消費之不法所有意圖，將上開信用卡予以侵占入己；旋即基
    於為自己詐得商品之不法所有意圖及偽造文書之犯意，持上
    開乙○○所有之信用卡，先於同日下午10時5 分許，前往位
    在同鎮○○路32號之「順發3C員林店」，冒用乙○○之名義
    ，持上開信用卡刷卡購得價值新臺幣（下同）2688元之數位
    電視盒1 個，並在該店成年店員交付之簽帳單（係2 聯非複
    寫式，僅商店存根聯上需簽名，持卡人存根聯則無庸簽名）
    偽簽「乙○○」之署名1 枚後，將附表編號1 所示之簽帳單
    商店存根聯交付該店員，使該店員陷於錯誤誤認係真正持卡
    人乙○○本人消費而交付商品，足生損害於乙○○、順發3C
    員林店及及兆豐國際商業銀行中對於客戶使用信用卡消費資
    料管理之正確性；又於同日下午10時11分許，至同鎮○○路
    432 號之「永成銀樓」，欲以同法刷卡消費購買價值6000元
    之金項鍊1 條，然因銀樓負責人夏光代致電兆豐國際商業銀
    行確認信用卡申請人身分，甲○○遂恐遭識別而逃逸，未在
    前揭消費之簽帳單上簽名完成付款行為始未詐欺得逞。嗣因
    乙○○於當日下午10時5 分許，發現前揭信用卡遺失且遭盜
    刷，乃報警處理，而循線查悉上情。
二、案經彰化縣警察局員林分局報請臺灣彰化地方法院檢察署檢
    察官偵查起訴。
    理  由
一、本件被告所犯係死刑、無期徒刑、最輕本刑為3 年以上有期
    徒刑以外之罪，其於準備程序就前揭被訴事實為有罪之陳述
    ，經受命法官告知簡式審判程序之旨，並聽取其與公訴人之
    意見後，本院認無不得或不宜改依簡式審判程序進行之處，
    爰依刑事訴訟法第273 條之1 第1 項、第284 條之1 ，裁定
    本案由受命法官獨任進行簡式審判程序，合先敘明。
二、上揭犯罪事實，業據被告甲○○於警、偵訊及本院審理時坦
    承不諱，核與證人即被害人乙○○、證人夏光代於警詢及偵
    查中之證述情節相符，復有兆豐商業銀行信用卡疑似偽冒案
    件冒用明細、簽帳單各1 紙及照片10張附卷可資佐證，足認
    被告自白與事實相符，堪可採為論罪科刑之依據。再被告未
    經被害人乙○○之同意，使用其所有之系爭信用卡消費，並
    在簽帳單上偽簽「乙○○」之署押而偽造上開私文書以詐取
    財物，不惟主觀上有為自己不法所有之詐欺取財意圖，亦足
    以生損害於兆豐商業銀行、聯合信用卡處理中心確認持卡人
    身分之正確性、如附表1 所示特約商店之利益及真正持卡人
    乙○○甚明。綜上所述，本件事證明確，被告犯行洵堪認定
    。
三、按於刷卡之簽帳單上簽署姓名，除表示已收受特約商店所交
    付之交易標的物或消費標的，並確認該筆消費之憑證，具有
    表示法律上權利義務關係之證明，是以簽帳單性質上除與收
    據相同外，並且係信用卡發卡銀行據此向簽帳人收款之憑證
    ，亦屬私文書。核被告所為，係犯刑法第337 條之侵占離本
    人持有之物罪、第216 條、第210 條之行使偽造私文書罪、
    第339 條第1 項之詐欺取財既遂罪及同法第339 條第3 項、
    第1 項之詐欺取財未遂罪（各次行為所犯法條詳如附表所示
    ）。其於簽帳單上偽造署押之行為係偽造私文書之部分行為
    ，而其於偽造私文書後持以行使，偽造之低度行為為行使之
    高度行為所吸收，均不另論罪。而被告以一行使偽造私文書
    行為，同時向附表編號1 所示特約商店成年店員詐欺取財，
    係一行為觸犯數罪名，為想像競合犯，應依刑法第55條之規
    定，從一重論以行使偽造私文書罪。又被告於附表編號2 所
    示之時、地，持系爭信用卡欲再以同法刷卡消費，已著手於
    犯罪行為之實施，然因遭特約商店店員發覺有異致未得逞，
    其所犯之詐欺取財罪為未遂犯，應依刑法第25條第2 項之規
    定減輕其刑。被告所犯上開附表編號1 、2 所示行使偽造私
    文書罪與詐欺取財未遂罪間，時間、地點均已有間隔，應予
    分論併罰。爰審酌被告因一時貪圖小利，冒用他人名義消費
    簽帳，將所應支付之消費款項轉由他人承擔，提高金融機構
    授信風險，所為誠屬不該，惟念其盜刷金額所造成損害非高
    （既遂部分僅有2688元），且其犯後坦承犯行，尚見悔意等
    一切情狀，分別量處如主文所示之刑，並定其應執行之刑及
    諭知有期徒刑易科罰金、罰金易服勞役之折算標準。
四、按行為人用以詐欺取財之偽造、變造等書類，既已交付予被
    害人收受，則該物非屬行為人所有，除偽造書類上偽造之印
    文、署押，應依刑法第219 條予以沒收外，依同法第38條第
    3 項之規定，即不得再對各該書類諭知沒收（最高法院43年
    臺上字第747 號判例意旨參照）。本件被告盜刷信用卡簽帳
    單之商店存根聯，被告均已分別交付特約商店服務人員收執
    ，亦非被告所有，爰均不予宣告沒收，另新式簽帳單係由類
    似傳真機之白色感熱紙列印，僅有1 聯，是本件如附表編號
    1 所示簽帳單商店存根聯上偽造之「乙○○」署押共1 枚，
    係被告所偽造，不問屬於犯人與否，均應依刑法第219 條規
    定宣告沒收。至被告所持之如附表編號1 所示之簽帳單持卡
    人存根聯，雖係被告所有因行使偽造私文書所得之物，惟未
    扣案，且被告既本無付款之意，諒必以撕毀扔棄而滅失，業
    據被告於本院審理時供明在卷，自不予宣告沒收。
據上論斷，應依刑事訴訟法第273 條之1 第1 項、第299 條第1
項前段，刑法第210 條、第216 條、第337 條、第339 條第1 項
、第3 項、第25條第2 項、第55條、第41條第1 項前段、第42條
第3 項、第51條第5 款、第219 條，刑法施行法第1 之1 條第1
項、第2 項前段，判決如主文。
本案經檢察官蔡明達到庭執行職務。
中    華    民    國    97    年    5     月    30    日
                  刑事第一庭    法      官  胡宜如
以上正本證明與原本無異。
如不服本判決，應於送達後10日內向本院提出上訴狀（須附繕本
）。
告訴人或被害人對於判決如有不服具備理由請求檢察官上訴者，
其上訴期間之計算係以檢察官收受判決正本之日期為準。
中    華    民    國    97    年    5     月    30    日
                                書  記  官  蕭秀吉
附錄本案論罪科刑法條：
中華民國刑法第210條
偽造、變造私文書，足以生損害於公眾或他人者，處 5 年以下有
期徒刑。
中華民國刑法第216條
行使第 210 條至第 215 條之文書者，依偽造、變造文書或登載
不實事項或使登載不實事項之規定處斷。
中華民國刑法第337條
意圖為自己或第三人不法之所有，而侵占遺失物、漂流物或其他
離本人所持有之物者，處5 百元以下罰金。
中華民國刑法第339條
意圖為自己或第三人不法之所有，以詐術使人將本人或第三人之
物交付者，處5 年以下有期徒刑、拘役或科或併科1 千元以下罰
金。
以前項方法得財產上不法之利益或使第三人得之者，亦同。
前二項之未遂犯罰之。
【附表】：
┌──┬──────┬────────┬──────┬────┬────┬──────────┬─────┐
│編號│ 消 費 時 間│消  費  地  點  │消 費 金 額 │購買物品│偽造署押│所    犯    法    條│宣 告 刑  │
│    │            │                │（新臺幣）  │        │數    量│                    │          │
├──┼──────┼────────┼──────┼────┼────┼──────────┼─────┤
│ 1  │96年11月11日│彰化縣員林鎮育英│ 2688元     │數位電視│商店存根│(1)刑法第216 條、第  │甲○○行使│
│    │上午10時5分 │路32號「順發3C員│            │盒      │聯「蔡耀│  210 條行使偽造私文│偽造私文書│
│    │            │林店」          │            │        │德」署押│  書罪              │，足以生損│
│    │            │                │            │        │1枚     │(2)刑法第339 條第1 項│害於他人，│
│    │            │                │            │        │        │  詐欺取財既遂罪    │處有期徒刑│
│    │            │                │            │        │        │                    │5 月，如易│
│    │            │                │            │        │        │                    │科罰金，以│
│    │            │                │            │        │        │                    │新臺幣1000│
│    │            │                │            │        │        │                    │元折算壹日│
├──┼──────┼────────┼──────┼────┼────┼──────────┼─────┤
│ 2  │96年11月11日│彰化縣員林鎮中正│6000元      │金項鍊  │        │刑法第339 條第3 項、│甲○○意圖│
│    │上午10時11分│路432 號「永成銀│            │        │        │第1 項詐欺取財未遂罪│為自己不法│
│    │            │樓」            │            │        │        │                    │之所有，以│
│    │            │                │            │        │        │                    │詐術使人將│
│    │            │                │            │        │        │                    │本人之物交│
│    │            │                │            │        │        │                    │付，未遂，│
│    │            │                │            │        │        │                    │處有期徒刑│
│    │            │                │            │        │        │                    │3 月，如易│
│    │            │                │            │        │        │                    │科罰金，以│
│    │            │                │            │        │        │                    │新臺幣1000│
│    │            │                │            │        │        │                    │元折算壹日│
└──┴──────┴────────┴──────┴────┴────┴──────────┴─────┘


司法院資訊處製作；財團法人民間司法改革基金會備份。
